臺灣高等法院臺中分院刑事裁定　　　 　96年度交抗字第784號
抗　告　人
即受處分人　甲○○
上列抗告人因聲明異議案件，不服臺灣臺中地方法院中華民國96
年8月15日所為裁定（96年度交聲字第723號，原處分案號：交通
部公路總局臺中區監理所中監違字第裁60─GD0000000號裁決書）
提起抗告，本院裁定如下：
    主  文
抗告駁回。
    理  由
一、原裁定意旨略以：本件抗告人即受處分人甲○○（下稱抗告
    人）於民國（下同）95年12月21日21時45分許，駕駛車號72
    37—LM號自用小客車，行經臺中市○○路17之8號前處，因
    「汽車駕駛人駕駛汽車肇事致人死亡而逃逸（駕車肇事致葉
    峻宇死亡，未報警處理駛離現場）」違規，經臺中市警察局
    第四分局依違反道路交通管理處罰條例第62條第4項後段舉
    發，抗告人未於期限內到案申訴，由原處分機關於96年4月1
    6日以中監違字第裁60—GD0000000號裁決書，裁處罰鍰新臺
    幣（下同）9000元，並吊銷駕駛執照，永久禁考，逾期則依
    規定裁處。抗告人雖以：其係至翌日上午5時許經警通知，
    才知前一夜駕車返家途中發生車禍，經查看車輛後始發現車
    子後座左下方有擦撞痕跡，95年12月21日當晚其雖有駛經忠
    勇路，當時其係要迴轉，沒想到會發生這件事云云而聲明異
    議，然經調查認其異議為無理由而駁回其異議。
二、抗告意旨則以：抗告人當時因車內音響過大，致未聽到碰撞
    聲，且未感覺車子有搖晃情形，乃繼續行駛，並非故意肇事
    逃逸，否則，若有逃逸意圖，衡情應加速逃離現場，豈有仍
    慢慢駛離現場之理，此據證人黃麗花於偵查中證稱：「...
    我沒有目睹車禍經過，我有看到一輛深色自小客車沿著同安
    橋的路邊慢慢往市區的方向行駛，... 」等情自明。次依證
    人陳榮昇、黃麗花均證稱未目睹車禍經過，從而其等所聽聞
    之「擦撞聲」，究係被害人煞車不及而自行摔倒，所發出巨
    大之擦撞聲，或係二車碰撞之聲響，亦不得而知，尚難據上
    開證人所聽到之聲響，即推斷抗告人理應察覺碰撞聲音，又
    於肇事地點之路面是否平坦，會否影響抗告人所駕駛車子，
    及會否因碰撞而有搖晃之感覺，均未予詳查。原審就此顯未
    盡調查證據之能事，即率予認定抗告人故意逃離現場，殊非
    允當云云。
三、經查：
(一)抗告人於95年12月21日21時30分許，自嶺東科技大學下課後
    ，駕駛車號7237—LM號自小客車，沿臺中市○○路，由北往
    南之烏日、彰化方向行駛，於同日21時45分左右，行經臺中
    市○○路上之同安橋，因發現走錯路，欲調頭往臺中市區方
    向行駛，確曾在橋上迴轉之事實，業據抗告人於警詢及偵查
    中供述屬實，並有路口監視器攝錄畫面為證，應堪認定。又
    被害人葉峻宇因本件交通事故，而受有腹部鈍挫傷、肝臟撕
    裂傷膀胱破裂、後腹腔嚴重出血、左側腎臟挫傷出血、兩側
    肺內嚴重挫傷、左側鎖骨骨折、骨盆骨折、右腦挫傷出血、
    出血性休克等傷害，而於95年12月22日15時26分傷重不治死
    亡乙情，亦有臺中市警察局第四分局道路交通事故現場圖、
    道路交通事故調查報告表、交通事故現場相片、車牌YJY—
    331號重型機車受損相片、澄清綜合醫院診斷證明書、臺灣
    臺中地方法院檢察署相驗屍體驗斷書在卷可稽。
(二)抗告人所駕車牌7237—LM號自小客車，經警調閱肇事現場附
    近監視器循線查獲時，在該自小客車左後車門飾條下方（靠
    近左側車身前後門交接處之Ｂ柱附近）有撞擊凹痕、左後車
    門下方裙角有刮擦痕、左後保險桿下方有裂痕及刮擦痕、左
    後車輪鋁圈有擦撞痕、左後輪之橡膠胎與鋁圈接合縫隙處崁
    入壓克力2塊（該2塊壓克力之材質成分，與被害人葉峻宇所
    駕駛之車牌YJY—331號機車方向燈之材質成分相似），此有
    臺中市警察局第四分局勘察報告、車禍處理小組員警呂孝正
    提供之車牌7237—LM號自小客車之車損相片、刑事警察局鑑
    定書在卷可稽；且該等撞痕、擦刮痕，抗告人並未主張係於
    本件事故發生前即已存在；又抗告人於事故發生後，隨即於
    翌日（即95年12月22日）上午7時58分23秒去電位於臺中市
    市○路129號之本田A汽車保修廠申報出險並立即維修車輛之
    情狀，業據證人即本田營業部主任林柏臣於警詢中陳述明確
    ，並有抗告人持用門號0000000000號行動電話之通聯紀錄、
    高速事業股份有限公司（即本田汽車保修廠）估價單在卷可
    稽；由此可知，該自小客車受損時間應係在95年12月21 日
    21時45分事故發生之後。
(三)被害人所騎車牌YJY—331號重型機車在事故現場所遺留之煞
    車痕，係自距離道路中心線0.7公尺處之內側車道往烏日、
    彰化方向延伸，長12公尺，緊接煞車痕後之刮地痕長7.3公
    尺，亦往烏日、彰化方向延伸，刮地痕終點處距離道路中心
    線0.2公尺、碰撞散落物位於刮地痕旁之對向車道內側、機
    車倒於刮地痕終點處、機車前擋板內凹破損、左後視鏡斷裂
    、左後視鏡桿擦痕、左側把手內凹、左側剎車拉桿刮地痕、
    左前輪及左後引擎擦地痕。由該重型機車之煞車痕及刮地痕
    顯示，當時被害人葉峻宇騎乘機車沿臺中市○○路往烏日、
    彰化方向行駛時，應係預見同向前方車輛於忠勇路之同安橋
    上迴轉，先緊急煞車（因此煞車痕長達12公尺）後，人車左
    側倒地並失控滑行（因此同向延續煞車痕之刮地痕長達7.3
    公尺），才撞擊迴轉中車輛之邊門飾條以下部位（煞痕及刮
    痕之前後關聯性及成因，參見「車禍處理與鑑定實務」第P4
    -77頁A圖說明，張漢威編著）。
(四)再者，依據證人即報案人陳榮昇於偵查中證稱：「當時我在
    屋內一樓看電視，我女兒說發生車禍，我即拿指揮棒出去，
    看到車禍已發生，看到人及車倒在地上。我請我女兒報警，
    之後我也有打110電話，當時死者趴在雙黃線位置，死者機
    車也是在那附近，我出去看時，沒有其他人車，我自己經營
    機車行，我認為如果自己撞的，不會那麼嚴重，我告知警方
    忠勇路上有監視器」、「我只聽到擦撞聲，我女兒沒看到，
    現場有路燈，但不是很亮。我女兒也沒出去看」等語，及證
    人黃麗花於偵查中證稱：「當時我人在家中一樓客廳剛好要
    外出，聽到很大的撞擊聲，我就出去查看，看到一個年輕人
    躺在同安橋的馬路中間，機車也在馬路中間，機車離該名年
    輕人沒有很遠，我沒有目睹車禍經過，我有看到一輛深色自
    小客車沿著同安橋的路邊，慢慢往市區的方向駛去，當時都
    沒有其他車輛，我出去查看，只有這輛深色自小客車在該處
    」、「（該深色自小客車離死者機車距離）約15公尺，已經
    經過機車騎士慢慢要離開」、「（我聽到聲音到出來查看車
    禍之時間，）應該不到1分鐘，我聽到聲音就馬上出來查看
    ，我當時正在門口拿鑰匙」、「當時我出去查看時，沒有其
    他車子，就只有該深色自小客車」等語可知，事故發生當時
    ，僅有抗告人所駕駛之自小客車離去事故現場，則被害人葉
    峻宇係與抗告人發生車禍事故，應屬無疑。
(五)抗告人對於上揭時地因駕車迴轉，而與被害人葉峻宇所騎乘
    之重型機車發生碰撞，導致被害人葉峻宇人車倒地，受有傷
    害，並因傷重不治死亡等情，固不否認，惟辯稱當時在車內
    聽音樂，不知道有車禍發生云云。惟依據證人陳榮昇、黃麗
    花於偵查中之證述，其2人雖未目睹車禍發生當時之情形，
    然均有聽到當時車禍發生之「擦撞聲」、「撞擊聲」，證人
    黃麗花更指稱「聽到很大的撞擊聲」，且依據警員製作之「
    甲○○駕駛7237自小客車行經路線圖」記載，證人黃麗花當
    時所在之忠勇路17之8號房屋甚至是在距離事故發生地點約
    30公尺左右之遠，其在屋內，尚能聽聞很大之撞擊聲，而異
    議人所駕駛之自小客車受損部位，主要係在凹陷之左後車門
    飾條下方之凹陷處，該凹陷處距離左側車身前後門交接處之
    Ｂ柱僅約20公分，亦即本件車禍事故發生之第一時間，距離
    異議人所在之左前駕駛座僅有不到50公分之距離，而本件交
    通事故案發地點位處市郊，臨近案發時間，已無其他車輛往
    來，客觀環境應屬靜謐，抗告人所駕之車輛係屬國產車種並
    非隔音效果絕佳、鋼板極厚之進口車種或高底盤大型車輛，
    縱係於車內聽音樂，在30公尺外之屋內尚可聽到「很大聲」
    之聲響，豈能於近在咫尺之距離毫無所悉？況且，抗告人所
    駕駛之自小客車左後車門飾條下部位之損傷係凹陷，而非擦
    痕，且左後輪之橡膠與鋁圈密接處並有崁入屬於被害人機車
    方向燈之壓克力碎片，顯見事故當時撞擊力道非輕，且迴轉
    中之前輪驅動車（如7237-LM號國產HONDA雅哥2.0車型）於
    發生碰撞時，其左後車身部位，駕駛者應該會有明顯之車身
    搖晃感，抗告人縱使沒有聽到碰撞聲，亦當能感受車身遭受
    強力碰撞之情事。從而，抗告人辯稱不知發生車禍事故之詞
    ，顯與現有事證不符，尚難予採信。
(六)綜上，抗告人駕駛汽車肇事致人傷重不治死亡，未下車查看
    ，留置現場，立即採取救護措施，並通知警察機關處理，卻
    駕車逃逸之情，應堪認定。是抗告人有「駕車肇事致葉峻宇
    死亡，未報警處理駛離現場」之違規事實，經取締機關以臺
    中市警察局95年12月23日中市警交字第GD0000000號舉發違
    反道路交通管理事件通知單予以舉發，原處分機關並依道路
    交通管理處罰條例第62條第4項後段之規定，對抗告人裁處
    吊銷自小客車之駕駛執照、永久禁考之處分外，另依違反道
    路交通管理事件統一裁罰基準及處理細則第43條、第44條、
    第67條，及違反道路交通管理事件統一裁罰基準表對異議人
    裁處罰鍰9000元，依法有據。
四、原審裁定就上揭事實之認定及抗告人抗辯諸詞如何不可採，
    業已詳敘認定之依據及理由，且並非僅以證人許麗花、陳榮
    昇之證詞，即據以推斷抗告人理應察覺碰撞聲音，而遽予認
    定抗告人肇事逃逸之事實，原審認抗告人異議無理由而駁回
    其異議，並無違誤。抗告人徒執陳詞否認肇事逃逸，指摘原
    審裁定不當，為無理由，應予駁回。
據上論斷，應依道路交通案件處理辦法第26條、刑事訴訟法第412
條，裁定如主文。
中　　華　　民　　國　　96　　年　　10　　月　　31    日
            刑事第十庭  審判長法  官  林  照  明
                              法  官  郭  瑞  祥
                              法  官  林  欽  章
上列正本證明與原本無異。
不得再抗告。
                              書記官  許  哲  禎
中　  華　  民　　國　　96　　年 　 11　  月　  2  　 日
